【裁判字號】    99,訴,447
【裁判日期】    991029
【裁判案由】    塗銷所有權移轉登記
【裁判全文】
臺灣臺北地方法院民事判決               99年度訴字第447號
原      告  丁○
訴訟代理人  賴淑玲律師
被      告  戊○○    現應受.
被      告  丙○○○○○○○○.
被      告  甲○○○○○○○○.
被      告  乙○○○○○○○○.
共      同
訴訟代理人  呂其昌律師
上列當事人間請求塗銷所有權移轉登記事件，本院於民國九十九
年十月二十一日言詞辯論終結，判決如下：
    主  文
被告戊○○應將坐落於臺北市○○區○○段3 小段370地號土地
所有權應有部分1,790分之262及其上門牌號碼臺北市○○○路○
段311巷43弄50號5樓（第1117建號）之建物，於74年1月30日經
臺北市建成地政事務所所為之所有權移轉登記，及於74年1月9日
經臺北市建成地政事務所所為之抵押權設定登記均予塗銷。
被告呂修和、呂其周及呂其青應將被繼承人李紫碧就坐落臺北市
○○區○○段3小段370地號土地所有權應有部分1,790分之262，
於74年1月16日經臺北市建成地政事務所所為之所有權移轉登記
塗銷。
訴訟費用由被告負擔。
    事實及理由
一、本件被告戊○○經合法通知，未於言詞辯論期日到場，核無
    民事訴訟法第386條所列各款情形，爰依原告之聲請，由其
    一造辯論而為判決。
二、按訴狀送達後，原告不得將原訴變更或追加他訴。但該訴訟
    標的對於數人必須合一確定時，追加其原非當事人之人為當
    事人，不在此限。民事訴訟法第255條第1項第5款定有明文
    。經查，坐落臺北市○○區○○段3小段370地號土地所有權
    應有部分1,790分之262之基地及其上之門牌號碼臺北市○○○路○段311巷43弄50號5樓，建號第1117號之建物（舊建號
    為第55356號，下稱系爭不動產）為訴外人李紫碧所有（詳
    如後述），李紫碧死亡後，由被告丙○○○○○○○○○○
    、被告甲○○○○○○○○○○、被告乙○○○○○○○○○○共同繼承，有戶籍謄本可稽（見本院審訴卷第42至43頁
    ），則本件原告依據民法第767條第2項之規定，請求拆屋還
    地，其訴訟標的對於當事人必須合一確定，原告在起訴時僅
    以被告戊○○、被告丙○○○○○○○○○○為被告，嗣於
    98年11月24日具狀追加被告甲○○○○○○○○○○、被告
    乙○○○○○○○○○○為被告（見同前卷第37頁），依上
    開規定，自應准許，合先敘明。
三、原告起訴主張：原告之父即訴外人陳文尚於民國73年7月16
    日向被告戊○○購買門牌號碼臺北市○○○路○段311巷43弄
    50 號5樓，建號第1117號之建物（舊建號為第55356號），
    及所坐落臺北市○○區○○段3小段370地號土地所有權應有
    部分1,790分之262之基地（下稱系爭不動產），詎被告戊○○竟於74年1月間，趁訴外人陳文尚外出之際，於其位於系
    爭房屋內之住處，竊取其所有之印鑑、印鑑證明、系爭不動
    產之所有權狀，於同年月9日偽造以被告戊○○為債權人之
    借據，並以所竊得之訴外人陳文尚印鑑、印鑑證明、所有權
    狀等，向臺北市建成地政事務所就系爭不動產辦理債權額新
    臺幣（下同）150萬元之抵押權設定登記，復與不知情之訴
    外人李紫碧簽訂買賣契約書，於74年1月15日向臺北市建成
    地政事務所辦理系爭土地之所有權移轉登記，並於74年1月
    16日將系爭土地之所有權移轉登記予訴外人李紫碧，嗣因被
    告戊○○未能依約履行，訴外人李紫碧遂於74年1月30日將
    系爭土地辦理移轉登記予被告戊○○，同時被告戊○○並以
    所竊得訴外人陳文尚印鑑、印鑑證明、所有權狀等偽造買賣
    契約，向臺北市建成地政事務所辦理系爭房屋之所有權移轉
    登記，將系爭土地之所有權移轉登記予被告戊○○。原告之
    父即訴外人陳文尚遂於74年間就被告戊○○上開竊盜、偽造
    借據及買賣契約、使臺北市建成地政事務所為不實登載等犯
    罪行為提起告訴，並經本院檢察署檢察官提起公訴在案，不
    料被告戊○○卻於上開刑事案件偵查期間即74年5月16日出
    境至美國，而訴外人李紫碧亦於91年4月26日死亡，致訴外
    人陳文尚及其繼承人即原告均無從行使權利。惟依民法第
    118條第1項、170條第1項規定，前開移轉登記及設定抵押之
    行為均屬無效，妨礙原告之所有權，為此，爰依前開法條提
    起本訴，請求被告戊○○及訴外人李紫碧之繼承人即被告呂
    修和、呂其周及呂其青塗銷系爭不動產之所有權移轉登記及
    抵押權設定登記等語。並聲明：(一)被告戊○○應將門牌號碼
    臺北市○○○路○段311巷43弄50 號5樓，第1117建號之建物
    ，及所坐落之基地臺北市○○區○○段3小段370地號土地所
    有權應有部分1,79 0分之262，於74年1月30日經臺北市建成
    地政事務所所為之所有權移轉登記，及於74年1月9日經臺北
    市建成地政事務所所為之抵押權設定登記均予塗銷；(二)被告
    呂修和、呂其周及呂其青應將被繼承人李紫碧就坐落臺北市
    ○○區○○段3小段370地號土地所有權應有部分1,790分之
    262，於74年1月16日經臺北市建成地政事務所所為之所有權
    移轉登記塗銷。
四、被告戊○○未於言詞辯論期日到場，亦未以書狀提出任何聲
    明或陳述；另被告丙○○○○○○○○○○、甲○○○○○○○○○○、乙○○○○○○○○○○則當庭對原告主張之
    訴訟標的認諾（見本院卷第31頁、第37頁背面），依民事訴
    訟法第280條第3項、第1項、第384條之規定，應認原告前開
    之主張為真實可採。復按當事人於言詞辯論時為訴訟標的之
    捨棄或認諾者，應本於其捨棄或認諾為該當事人敗訴之判決
    。民事訴訟法第384條定有明文。準此，則本件原告請求被
    告戊○○應將門牌號碼臺北市○○○路○段311巷43弄50號5
    樓，第1117建號之建物，及所坐落之基地臺北市○○區○○
    段3小段370地號土地所有權應有部分1,790分之262，於74年
    1月30日經臺北市建成地政事務所所為之所有權移轉登記，
    及於74年1月9日經臺北市建成地政事務所所為之抵押權設定
    登記均予塗銷，及被告呂修和、呂其周及呂其青應將被繼承
    人李紫碧就坐落臺北市○○區○○段3小段370地號土地所有
    權應有部分1,790分之262，於74年1月16日經臺北市建成地
    政事務所所為之所有權移轉登記塗銷，即為有理由，應予准
    許。
五、結論：原告之訴為有理由，依民事訴訟法第385條第1項前段
    、第384條、第78條、第85條第2項，判決如主文。
中    華    民    國    99    年    10    月    29    日
                  民事第三庭    法  官  林振芳
以上正本係照原本作成。
如對本判決上訴，須於判決送達後20日內向本院提出上訴狀。如
委任律師提起上訴者，應一併繳納上訴審裁判費。
中    華    民    國    99    年    10    月    29    日
                                書記官  林思辰

司法院資訊處製作；財團法人民間司法改革基金會備份。
